臺灣高等法院民事判決
109年度再易字第88號
再審原告    連連發營造有限公司
法定代理人  詩守禎  
再審被告    環塑科技有限公司
法定代理人  李甄秝  
訴訟代理人  陳進惠  
            吳芷慶  

上列當事人間請求給付工程款再審之訴事件，上訴人對於中華民
國109年7月28日本院108年度上易字第549號確定判決，提起再審
之訴，本院於110年10月19日言詞辯論終結，判決如下：
    主      文
再審之訴駁回。
再審訴訟費用由再審原告負擔。
    事實及理由
一、按再審之訴，應於30日之不變期間內提起。前項期間，自判
    決確定時起算，判決於送達前確定者，自送達時起算；其再
    審之理由發生或知悉在後者，均自知悉時起算。但自判決確
    定後已逾5年者，不得提起。民事訴訟法第500條第1、2項定
    有明文。查再審原告係於民國109年8月7日收到本院108年度
    上易字第549號確定判決（下稱原確定判決），有送達回執
    附原確定判決卷433頁可稽，其於109年9月4日提起本件再審
    之訴，未逾30日之不變期間，合先敘明。
二、再審被告請求再審原告給付工程款事件，經臺灣臺北地方法
    院（下稱臺北地院）於108年3月29日以108年度建字第5號（
    下稱第5號）判決駁回再審被告新臺幣（下同）1,068,000元
    本息請求，再審被告提起上訴，嗣減縮上訴聲明，請求再審
    原告應給付708,577元本息，經原確定判決就交通部臺灣區
    國道高速公路局（下稱高公局）木柵工務段「木柵段餐廳及
    道班房改建工程」中之格柵工項（下稱系爭格柵），改判命
    再審原告應給付再審被告706,002元本息，及駁回再審被告
    其餘上訴。茲再審原告對原確定判決提起再審之訴，主張：
    兩造之契約（下稱系爭合約）固約定系爭格柵以93平方公尺
    ，單價20,680元之標準施作計價，惟該契約所附訂單合約書
    下方已約定「以上報價需依現地實際丈量調整數量增減金額
    ，實作實算」，即以實作之格柵正面柵欄58.08平方公尺計
    價，而非以93平方公尺計價。因格柵係以「正面柵欄」之數
    量計價，至於其餘支撐腳座及其附屬木頭均非「格柵欄」自
    不應列入計價。原確定判決認定格柵以93平方公尺計算，係
    將格柵欄之左右側面（即ㄇ字型之左右側面）計入，其認定
    事實違反民事訴訟法第222條第3項之經驗法則及論理法則，
    係適用法規顯有錯誤。爰依民事訴訟法第496條第1項第1款
    之規定，提起本件再審之訴，其再審聲明：㈠原確定判決不
    利再審原告部分廢棄。㈡上開廢棄部分，再審被告於前訴訟
    程序之上訴駁回。
三、再審被告則以：系爭合約已約定格柵為93平方公尺，單價20
    ,680元之標準施作及計價，伊已依約施作完成，再審原告應
    依約給付工程款。原確定判決認事用法並無錯誤，無適用法
    規顯有錯誤之再審事由等語，資為抗辯。其再審之答辯聲明
    ：再審之訴駁回。
四、按民事訴訟法第496條第1項第1款所謂「適用法規顯有錯誤
    者」，係指確定判決所適用之法規顯然不合於法律規定，或
    與司法院現存有效及大法官會議之解釋顯然違反者而言。不
    包括事實審法院認定事實錯誤、取捨證據失當、判決不備理
    由及在學說上諸說併存致發生法律上見解歧異等情形在內（
    最高法院60年台再字第170號及63年台上字第880號判例參照
    ）。又民事訴訟法第222條第3項所定之論理法則指依邏輯之
    分析方法予以演繹；經驗法則係透過歸納邏輯之方法去發現
    真實，二者均屬於客觀認識事物之方法，而非有意識之實踐
    。經查：
　㈠原確定判決係以：⒈系爭合約之訂購確認單（下稱訂購確認單
    ）就系爭格柵記載數量為93平方公尺，及證人即再審被告業
    務人員邱莉雅證稱：該訂購確認單記載之93平方公尺，係依
    客戶詢價時提供之標單數量及工程圖面所得，已與客戶討論
    及依該資料報價，實作實算即按照圖面施工等語，並參酌報
    價單及其上載有6座備勤室格柵之立面圖、訂購確認單備註2
    及訂單合約書之記載，而認定該訂購確認單記載之93平方公
    尺，係依再審原告提供之設計圖說計算得出。另該訂購確認
    單上所載數量93平方公尺，其係依規格、圖說計算長6公尺
    、寬1.44公尺及外凸0.572公尺，以1個正面及2個側面計算
    面積計93平方公尺，核此計算方式與證人莊加政即監造單位
    建築師之證述相符，且系爭改建工程合約原約定數量亦為93
    平方公尺，可見再審被告依再審原告交付之設計圖說、標單
    ，依業界有採行之以1個正面及2個側面面積計算系爭項目數
    量93平方公尺，並將該依設計圖說所得之面積記載在系爭合
    約之訂購確認單，於系爭合約條款第1條約定再審被告應依
    合約品項及圖說施作，足認兩造合意就系爭格柵以93平方公
    尺、單價20,680元之標準施作計價。⒉系爭合約簽訂後，系
    爭格柵之契約圖說並未變更，業經證人沈鈺祥即春旭營造工
    程股份有限公司（下稱春旭公司）之工地負責人證述在卷，
    且再審被告主張已依系爭合約規格、圖說施作系爭項目，長
    6公尺、寬1.44公尺及外凸0.572公尺格柵完成，復為再審原
    告所不爭執，及證人莊加政證稱依其專業認知，倘系爭合約
    圖說未變動並依預估數量交付，現場完成數量與契約圖說一
    致，表示施作內容與契約約定相同等語，而認定再審被告已
    依系爭合約施作格柵項目完成。⒊依債之相對性，兩造就系
    爭格柵之計價方式，不能逕行比附援引再審原告與其上包廠
    商春旭公司、高公局北區養護工程分局間驗收系爭格柵之58
    .08平方公尺數量。是再審被告依其與再審原告間系爭契約
    之約定，請求再審原告給付再審被告工程款706,002元本息
    ，為有理由，應予准許等詞，為其判斷之基礎，經核於法並
    無不合。
  ㈡再審原告雖主張：格柵應以正面柵欄之數量計價，其餘支撐
    腳座及其附屬木頭均非格柵欄，不應計價，原確定判決認定
    格柵以93平方公尺計算，係計入格柵之左右側面，其認定事
    實違反民事訴訟法第222條第3項之經驗法則及論理法則等語
    。然原確定判決係依系爭合約之訂購確認單、報價單、格柵
    之立面圖等證物，並採信證人邱莉雅、沈鈺祥、莊加政之證
    言，依邏輯之分析方法而演繹，及透過歸納邏輯之方法以 
    發現真實，自無違反論理法則及經驗法則可言。另經本院委
    請臺北市建築師公會鑑定一般工程業界關於格柵項目於報價
    時如何標示價格？係標示格柵之單面（即正面柵欄），或標
    示包含固定支架在內之三面（即ㄇ字型之立體三面），上開
    鑑定報告書僅表示「廠商向客戶或業主報價時計價基礎（單
    面或三面）交代清楚」即可，有該鑑定報告書可參（鑑定報
    告書第6頁），換言之，一般工程業界並無特定常規，限定
    格柵報價時之單價僅能以格柵之單面（即正面柵欄）標示。
    是再審原告主張格柵應以正面柵欄之數量計價，其餘支撐腳
    座及其附屬木頭（即格柵之左右側面）均不應計價等詞，即
    屬無據。再審原告主張原確定判決認定事實違反論理法則及
    經驗法則，殊無可採。  
五、綜上所述，本件再審原告以原確定判決認定事實違反民事訴
    訟法第222條第3項之論理法則及經驗法則，而具有同法第49
    6條第1項第1款之再審事由，提起再審之訴，為無理由，應
    予駁回。
六、本件事證已臻明確，兩造其餘之攻擊防禦方法及提出之證據
    ，經本院斟酌後，認為均不足以影響本判決之結果，爰不逐
    一論列，併此敘明。　　
七、據上論結，本件再審之訴為無理由，依民事訴訟法第505條
    、第78條，判決如主文。
中　　華　　民　　國　　110 　年　　11 　　月　　2　　日
                  民事第四庭
                      審判長法  官  傅中樂
                            法  官  管靜怡
                            法  官  呂淑玲
正本係照原本作成。
不得上訴。
中　　華　　民　　國　　110 　年　　11　　月　　2 　　日
　　　　　　　　　　　　　    書記官  黃雯琪